臺灣高等法院刑事判決
                                    108年度上易緝字第1號
上  訴  人  臺灣桃園地方檢察署檢察官
上  訴  人
即  被  告  曾春榮  




指定辯護人  義務辯護人  滕孟豪律師
上列上訴人因詐欺案件，不服臺灣桃園地方法院102年度易字第5
73號，中華民國104年5月4日第一審判決（起訴案號：臺灣桃園
地方檢察署100年度偵字第31535、31536號），提起上訴，本院
判決如下：
    主  文
原判決關於其附表一編號1、2、4至12部分，暨所定應執行刑部
分均撤銷。
曾春榮犯如附表一編號1、2、4至11所示之罪，各處如附表一編
號1、2、4至11本院主文欄所示之刑。犯罪所得新臺幣壹仟參佰
零參萬柒仟元沒收，於全部或一部不能沒收時，追徵其價額。
其餘被訴詐欺取財部分（被害人呂曉芸，即原判決附表編一編號
12）無罪。
其他上訴駁回（即原判決附表一編號3、13、14部分）。
上開撤銷改判及上訴駁回部分，應執行有期徒刑肆年拾月。
    事  實
一、曾春榮與黃聖淇、林珮絜夫妻係朋友關係，於民國98年6月
    前已積欠他人債務，經濟狀況不佳，竟意圖為自己不法之所
    有，基於詐欺取財之犯意，於98年6月間某日，對黃聖淇、
    林珮絜佯稱自己政商人脈廣，從事水果批發生意，專門販售
    高級水果，利潤豐厚，並承諾能給付高額紅利，邀請黃聖淇
    、林珮絜投資其生意。復於同年8、9月間某日邀請朱志春、
    及透過黃聖淇、林珮絜邀集附表一編號3至13所示之人投資
    其水果事業，再稱附表二所示帳戶，均係中、南部果農之帳
    戶，其向該等果農訂貨，而要求黃聖淇直接匯款如附表二所
    示金額至該等帳戶以支付貨款等語，致黃聖淇等人均陷於錯
    誤，認可依如附表一所示之分紅條件獲利，遂分別於附表一
    所示時間，投資如附表一所示金額，並以附表一所示之方式
    ，交付如附表一所示金額予被告。詎曾春榮於99年3月間以
    投資失利為由未給付紅利，經黃聖淇等人要求取回投資款項
    未果，始悉上情。
二、案經黃聖淇、林珮絜、楊佩怡、朱志春、黃學承訴由臺灣桃
    園地方檢察署檢察官偵查起訴。
    理  由
一、本院審理範圍：
　㈠按對於判決之一部上訴者，其有關係之部分，視為亦已上訴
    ，刑事訴訟法第348條第2項定有明文。原判決以林珮絜於99
    年2月12日交付予黃聖淇80萬元中之40萬元（附表一編號2⑸
    ），黃學承於99年2月2日交付予黃聖淇50萬中之2萬元（附
    表一編號4⑵），楊佩怡於98年9月14日、15日交付予黃聖淇8
    0萬元中之17萬元（附表一編號5⑵、⑶）、98年11月20日交付
    30萬元（附表一編號5⑷）、98年2月10日交付30萬元（附表
    一編號5⑸），劉璐、粘為程、劉秀真、高淑麗交付總金額中
    之90萬元（附表一編號6至9），楊淑霞交付予黃聖淇150萬
    元中之40萬元（附表一編號11），黃聖淇均未交付予被告，
    而與詐欺取財罪之構成要件不符為由，則上開部分認不得以
    詐欺取財罪相繩，而不另為無罪之諭知，檢察官乃針對上開
    部分提起上訴。查上揭原判決不另為無罪諭知部分，起訴書
    認與附表一編號2、4、5、6至9、11部分，為一罪關係，依
    前揭規定，此部分視同亦已上訴。
　㈡被告亦提起上訴，嗣就原判決附表一編號7至9（同本判決附
    表一編號7至9）部分撤回上訴，有撤回上訴聲請書在卷可稽
    （本院上易緝字卷一第397頁）。惟被告撤回部分，因檢察
    官上訴，已如前述，故本院亦應審理。
　㈢綜上，本院審理範圍為檢察官起訴之全部事實。　
二、有罪部分：
  ㈠本判決以下援引之審判外供述證據以及書證，本案當事人未
    爭執其證據能力（本院上易緝字卷一第117～119、258頁、卷
    二第235～246頁），而該等證據經本院審酌並無違法取得之
    情況，認為適宜做為證據，自應有證據能力。 
　㈡認定犯罪事實所憑證據及理由：
　  訊據被告固坦承有從事進口水果批發生意並邀黃聖淇投資，
    且黃聖淇有將如附表二所示之金額匯入其指定該表所示之帳
    戶，及有收受附表一編號1⑷至⑻、編號3⑴、編號4⑵部分之款
    項與曾收受100萬元現金等事實，惟矢口否認詐欺取財犯行
    ，辯稱：其不認識黃聖淇所找之投資人，亦未與之接觸，故
    無法詐騙投資人。若認其有詐欺犯行，則僅詐騙黃聖淇而已
    。另外，對其他投資人來說，黃聖淇有用投資人的錢買車，
    且附表一之各個投資人之分紅條件不一，換算之後最高的到
    年息百分之八十(附表一編號13)、其次也有百分之七十二(
    附表一編號12)、百分之六十(附表一編號10)。而黃聖淇既
    親自參與其間，並找來大多數之投資人，黃聖淇之獲利條件
    卻僅有百分之四十二，足見黃聖淇所述不實，應為共犯。再
    黃聖淇未交付其如附表一編號1⑴至⑶、編號2、編號3⑵、編號
    4⑴、編號5至13等現金云云。經查：
  ⒈告訴人黃聖淇有依被告之指示，匯款至被告所指定如附表二
    所示帳號之帳戶之事實（時間、金額及帳號均如附表二所示
    ），業據被告於原審審理時承認（原審易字卷第54、145頁
    背面、185～186頁），核與告訴人黃聖淇指訴情節相符，並
    有渣打國際商業銀行股份有限公司（下稱渣打銀行）匯款副
    通知書影本、收執聯各1份、合作金庫商業銀行（下稱合作
    金庫）存款憑條影本2份、合作金庫匯款申請書代收入傳票
    影本8份、渣打銀行104年1月21日渣打商銀SCBCL字第104100
    0799號函暨所附帳戶明細資料、合作金庫南桃園分行104年1
    月20日合金南桃字第1040000284號函暨所附帳戶明細資料、
    太原分行104年1月26日合金太原字第1040000236號函暨所附
    交易明細、第一商業銀行平鎮分行一平鎮字第00009號函暨
    所附帳戶明細資料、凱基商業銀行股份有限公司（下稱凱基
    銀行）104年1月21日凱銀存匯字第10401100023號函暨所附
    存款交易明細、104年1月26日凱銀存匯字第10401200011號
    函暨所附交易明細、板信商業銀行集中作業中心104年1月23
    日板信集中字第1047470075號函暨所附交易明細、桃園區農
    會104年1月26日桃區農信第0000000000號函暨所附交易明細
    表各1份在卷可稽（他字第606號卷第162、165～175頁、原審
    易字卷第93～114頁），應可認定。
　⒉被告有收受附表一編號1⑷至⑻、編號3⑴、編號4⑵部分之款項等
    事實，業據被告於本院審理中自白不諱（本院上易緝字卷二
    第29、251頁），核與告訴人黃聖淇、林珮絜、楊佩怡指訴
    情節相符。又：
　⑴附表一編號1⑷至⑻部分，有聯邦銀行匯款通知單、賴寶合之土
    地銀行中壢分行000000000000號帳戶交易明細各5份佐證（
    他字第3492號卷一第13～17、102、117～118頁）。
　⑵附表一編號3⑴部分，有渣打銀行匯款副通知書、曾宏智之凱
    基銀行中壢分行000000000000號帳戶台幣存摺對帳單各1份
    佐證（原審易字卷第108、221頁）。至被告辯稱：丁嘉仁係
    借款給黃聖淇，並非本案之被害人云云。查證人丁嘉仁固於
    本院審理中證稱：附表一編號3⑴之款項，是黃聖淇向伊借款
    要做進出口水果生意，並非伊投資被告之水果生意，伊叫伊
    太太匯款至曾宏智之帳戶云云。然其先證稱：伊記得給黃聖
    淇錢共3筆，第一筆是97年7、8月間，這一筆是投資，後二
    筆是借款。而98年7月2日是伊太太帶黃聖淇去銀行領現金，
    交給黃聖淇的。至於後來黃聖淇匯款給誰，伊不知道，是借
    款等語（本院上易緝字卷第一483頁）。嗣改稱：渣打銀行
    匯款副通知書上的字跡為伊所寫，至於為何要匯款給曾宏智
    ，因時間太久已經忘記。有可能是伊把匯款單寫好，交給伊
    太太去處理，也有可能是伊去的，但可能性較低等語（本院
    上易緝字卷第一486頁），足見其前後說詞不一，可信度不
    高。再證人丁嘉仁稱：黃聖淇說認識一個大哥，有門路，剛
    出來創業，邀伊參與投資一個進出口水果生意，伊說好，後
    來有拿一、兩次分紅，4萬元或8萬元，是拿現金。分紅計算
    方式，印象中是8%。後來黃聖淇再邀，伊不要，就改用借錢
    名義。而借款並未約定還款日期及利息等語（本院上易緝字
    卷一第483、486、487頁）。而證人丁嘉仁投資有分紅8%，
    但借款予黃聖淇卻未約定還款日期及利息，益見所述有疑。
    再如丁嘉仁係借錢給黃聖淇，為何上開匯款是由丁嘉仁具名
    直接匯款給曾宏智，而非將錢交由黃聖淇自行處理？足見證
    人丁嘉仁所述與實情不符。證人丁嘉仁後改證稱：黃聖淇邀
    伊投資是叫伊匯款過去，印象中是匯到一位姓曾的戶頭等語
    （本院上易緝字卷一第485頁），應係經過詰問且提示相關
    資料後而為此陳述，而此證詞與本次匯款係匯至被告之姪曾
    宏智之帳戶相符，應較可採。從而附表一編號3⑴之款項，應
    係丁嘉仁而非黃聖淇之投資款，堪可認定。
　⑶附表一編號4⑵部分，證人黃學承於檢察事務官詢問時陳稱：
    有匯款予黃聖淇，再由黃聖淇轉交給被告等語（他字第3492
    號卷一第162頁），並有聖淇有限公司（下稱聖淇公司）合
    作金庫南桃園分行0000000000000號帳戶交易明細1份附卷可
    佐（原審易字卷第96頁背面）。 
　　綜上，此部分事實，亦可認定。
　⒊被告雖否認黃聖淇有交付其如附表一編號1⑴至⑶、編號2、編
    號3⑵、編號4⑴、編號5至13等現金之事實，惟此部分有下列
    金流情形：
　⑴附表一編號1⑴至⑶部分：
　  告訴人黃聖淇於附表一編號1⑴至⑶所示時間，匯款至賴寶合
    所有帳戶：
　①附表一編號1⑴：被告於98年6月20日開立本票1紙交付告訴 人
    黃聖淇，有本票影本1紙在卷可稽（他字第3492號卷一第97
    頁）。
　②附表一編號1⑵：黃聖淇於98年8月8日自其合作金庫土城分行0
    000000000000號帳戶提領10萬元之事實，有該帳戶存摺在卷
    可參（他字3492號卷一第9頁）。
　③附表一編號1⑶：黃聖淇於98年8月10日自其合作金庫土城分行
    0000000000000號帳戶提領7萬元之事實，有該帳戶存摺在卷
    可參（他字3492號卷一第9頁）。
　⑵附表一編號2部分：　
　①附表一編號2⑴部分：林珮絜於98年8月5日自聯邦銀行0000000
    00000號帳戶提款4萬7千元，有該帳戶存摺影本可稽（他字
    第3492號卷一第11頁）。
　②附表一編號2⑵部分：林珮絜於98年8月10日自聯邦銀行000000
    000000號帳戶提款10萬元，有該帳戶存摺影本可稽（他字第
    3492號卷一第11頁）。
　③附表一編號2⑶部分：林珮絜於98年8月13日自聯邦銀行000000
    000000號帳戶提款2萬元，有該帳戶存摺影本可稽（他字第3
    492號卷一第11頁）。　　
　④附表一編號2⑸部分：林珮絜於99年2月12日自合作金庫迴龍分
    行0000000000000號帳戶轉帳支出80萬元之事實，有該帳戶
    存摺影本在卷可稽（他字第3492號卷一第19頁）。又同日黃
    聖淇有匯款10萬元至馮榮顯之桃園府前郵局00000000000000
    號帳戶之事實，亦有交易明細可佐（他字第3492號卷二第10
    9頁）。
　　以上部分，告訴人林珮絜、黃聖淇均稱係交付告訴人黃聖淇
    作為投資之用後，由黃聖淇交付現金予被告，或依被告之指
    示保留分紅、匯款予馮榮顯等語（他字第3492號卷一第6頁
    、原審易字卷第144、117頁背面）。
　⑤附表一編號2⑷部分：告訴人黃聖淇於原審審理中證稱該筆款
    項係依被告之指示購買賓士車等語（原審易字卷第144頁）
    ，核與被告於審審理中供稱：賓士車是買來給伊開沒錯等語
    （原審易字卷第145頁背面）一致，足見告訴人黃聖淇有提
    供資金供被告購買賓士車之事實。
　⑥附表一編號2⑹部分：告訴人黃聖淇提出花旗（台灣）銀行卡
    友吉享貸申請書暨約定書為據（他字第3492號卷一第20～22
    頁），足證其有向花旗銀行貸款35萬5千元之事實。而被告
    於檢察事務官詢問時曾稱：貸款是黃聖淇、林珮絜幫助伊向
    銀行貸款投資伊事業等語（他字第606號卷第120頁），則此
    貸款應為黃聖淇之投資無訛。
　⑦附表一編號2⑺部分：林珮絜於99年4月19日自新莊丹鳳郵局00
    000000000000號帳戶提領12萬元；自黃睿騰頭份郵局000000
    00000000號帳戶提領10萬元；自黃睿翔新莊丹鳳郵局000000
    00000000號帳戶提領10萬元等情，有上開3郵局存摺影本可
    稽（他字第3492號卷一第24、26、28頁）。且此部分，告訴
    人林珮絜、黃聖淇均稱係交付告訴人黃聖淇作為投資之用後
    ，由黃聖淇依被告之指示保留分紅等語（他字第3492號卷一
    第6頁、偵字第34536號卷第47-1頁）。
　⑧附表一編號2⑻：證人呂曉芸於本院審理中證稱：有自林珮絜
    處聽過被告之名字，林珮絜曾遊說伊去投資被告，但伊未同
    意，而是借50萬元給林珮絜。當初林珮絜說要借2、3個月，
    但時間到了未返還，她有提到投資被騙之事，過一陣子後她
    才將錢還伊。伊有聽林珮絜說是要投資「曾先生」的進口水
    果生意等語（本院上易緝字卷二第137～138頁），則起訴書
    認此部分係被告詐騙呂曉芸，容有誤會，該次被告詐騙行為
    之被害人應為林珮絜。復依上開證人呂曉芸所述，林珮絜借
    款之目的是要投資被告之水果生意，核與林珮絜之指訴相符
    。再林珮絜與呂曉芸已將款項返還呂曉芸之情，有桃園縣桃
    園市調解委員會調解書存卷可參（本院上易緝字卷二第48頁
    ），益證林珮絜所述堪採。
  ⑶附表一編號3⑵部分：告訴人黃聖淇指訴有將丁嘉仁交付之100
    萬元交予被告作為投資水果生意之用。且證人丁嘉仁於本院
    證稱：黃聖淇欠伊總共是2百萬或2百萬元出頭。伊共借出3
    筆，第1筆是黃聖淇邀伊投資水果，是40萬元，後2筆則是借
    款等語（本院上易緝字卷一第482～483頁），其所述第一筆4
    0萬元，固有錯誤，應係60萬元（即附表一編號3⑴）。惟依
    丁嘉仁之證述，其交付予黃聖淇用於投資水果之款項，已高
    於本院認定附表一編號3二筆投資之總和160萬元，故可推認
    丁嘉仁有交付至少160萬元之投資款予黃聖淇之事實。況被
    告於原審審理中亦曾承認有收受此筆100萬元現金等語（原
    審易字卷第54頁），而合於黃聖淇之指訴及丁嘉仁上開陳述
    。是告訴人黃聖淇此部分所指被告有收受此100萬元，應可
    認定。　　
　⑷附表一編號4⑴部分：
　  證人黃學承於檢察事務官詢問時證稱：98年間與被告見面。
    有一次黃聖淇找我去被告家，邀請我投入他的水果批發及健
    體寶食品。我總共交付2次投資款各50萬元。他與我約定40
    天為一期，一次給3.5萬元，總共給我5次。99年1月間他說
    水果事業資金不足，邀請我再投資50萬元，後他又分紅6萬
    元給我，之後就沒有了，原來的投資金也沒有拿回來。我於
    98年8月、99年1月間匯給黃聖淇，黃聖淇再轉交給被告等語
    （他字第3492號卷一第162頁）。兼衡以被告於原審中供稱
    ：黃學承也有到過我家，黃學承是黃聖淇自己找的等語（原
    審易字卷第129頁），言下之意，乃承認黃承學有投資，只
    是黃學承不是其主動邀請參與投資之意，則依上所述，黃學
    承所述應屬可採。
　⑸附表一編號5部分：
　①附表一編號5⑴：楊佩怡於98年9月11日自合作金庫迴龍分行00
    00000000000號帳戶匯出70萬元至聖淇公司之合作金庫南桃
    園分行0000000000000號帳戶，有上開合作金庫迴龍分行帳
    戶存摺影本及南桃園分行帳戶交易明細可參（他字第606號
    卷第9頁、原審易字卷第96頁）。  
  ②附表一編號5⑵：楊佩怡於98年9月14日自合作金庫迴龍分行00
    00000000000號帳戶匯出30萬元至聖淇公司之合作金庫南桃
    園分行0000000000000號帳戶，有上開合作金庫迴龍分行帳
    戶存摺影本及南桃園分行帳戶交易明細可參（他字第606號
    卷第9頁、原審易字卷第96頁）。
　③附表一編號5⑶：楊佩怡於98年9月15日自合作金庫迴龍分行00
    00000000000號帳戶匯出50萬元至聖淇公司之合作金庫南桃
    園分行0000000000000號帳戶，有上開合作金庫迴龍分行帳
    戶存摺影本及南桃園分行帳戶交易明細可參（他字第606號
    卷第10頁、原審易字卷第96頁）。
　④告訴人楊佩怡於本院審理中陳稱：有直接與被告接觸過，被
    告曾拿水果給伊，並說明付不出紅利時，要如何還款等語（
    本院上易緝字卷一第119頁）；被告於檢察事務官詢問時稱
    ：告訴人（按楊佩怡）等是透過林珮絜引介投資，投資後才
    認識他們；向貿易商買水果或向南部的水果產地批水果，再
    賣給中、小盤商。98年9月至11月間水果事業做得還不錯，
    希望將水果生意擴充大一點，可以多賺一點錢，所以讓告訴
    人（按楊佩怡）等加入投資等語（他字第606號卷第118頁）
    ；於本院審理中亦供承：是在黃聖淇家認識楊佩怡等語（本
    院上易緝字卷一第119頁），則楊佩怡所述有直接與被告接
    觸及有投資被告水果生意等情，應為真實。
　⑹附表一編號6部分：
　　被告於檢察事務官詢問時稱：林珮絜邀請告訴人（按楊佩怡
    ）及被害人（按劉璐、粘為程、劉秀真、高淑麗）等參加投
    資，其資金會匯入黃聖淇之帳戶，係因楊佩怡認識林珮絜、
    他們主動說要加入投資，林珮絜再帶他們加入，因為伊與他
    們不熟，所以都是統一由黃聖淇匯錢給伊等語（他字第606
    號卷第118頁），已承認劉璐有投資之事實，且附表一編號6
    ⑴部分，係劉璐於98年11月23日匯款50萬元至楊佩怡合作金
    庫迴龍分行0000000000000號帳戶；附表一編號6⑵部分，係
    李紹良（劉璐之夫）於同日匯款100萬元至上開帳戶。而楊
    佩怡同日自上開帳戶轉出149萬元至張俐文之華南銀行中和
    分行000000000000號帳戶之事實，有楊佩怡合作金庫迴龍分
    行0000000000000號帳戶存摺影本、合作金庫取款憑條及匯
    款申請書代收入傳票各1紙可稽（他字第606號卷第11頁、本
    院上易字卷第146、145頁）。
　⑺附表一編號7至9部分：
　　被告於檢察事務官詢問時稱：林珮絜邀請粘為程、劉秀真、
    高淑麗等參加投資，其資金會匯入黃聖淇之帳戶，係因楊佩
    怡認識林珮絜、他們主動說要加入投資，林珮絜再帶他們加
    入，因為伊與他們不熟，所以都是統一由黃聖淇匯錢給伊等
    語（他字第606號卷第118頁），已承認粘為程、劉秀真、高
    淑麗有投資之事實，且有楊佩怡之合作金庫迴龍分行000000
    0000000號帳戶存摺影本（他字第606號卷第11頁）、聖淇公
    司合作金庫南桃園分行0000000000000號帳戶交易明細1份附
    卷可佐（原審易字卷第96頁正、背面）。　　
　⑻附表一編號10部分：
　　證人黃素清於本院審理中證稱：黃聖淇為伊之堂弟。伊先生
    曾炫元已過世，生前有跟伊聊過曾匯過100萬元給黃聖淇，
    後來他生病時，他想請黃聖淇返還。匯100萬元給黃聖淇，
    曾炫元說是等待機會，如比較能投資的時機就進場，但投資
    內容為何，他並不知道，因為他很信任黃聖淇等語（本院上
    易緝字卷二第132～134頁），固未敘明曾炫元匯給黃聖淇100
    萬元之目的是要投資被告之水果生意，惟證人黃素清亦證稱
    ：伊與曾炫元經濟獨立，而曾炫元說該100萬元時，已經被
    診斷是癌末，沒心情講這件事。他叫伊要向黃聖淇要回這筆
    錢來醫病，伊已忘記有無問曾炫元該100萬元之投資內容等
    語（本院上易緝字卷二第132頁），由此可知，證人黃素清
    與其夫之財務各自獨立，且當時因曾炫元之病況，黃素清之
    心思不在該匯款，更因距時已久，自難期待證人黃素清全然
    瞭解曾炫元匯款給黃聖淇之情形，然曾炫元匯款既是等待機
    會投資，足證該筆款項並非借款給黃聖淇。而黃聖淇亦有提
    出還款紀錄，有聖淇公司合作金庫銀行存摺影本、匯款申請
    書影本各1份附卷可參（本院易緝字卷二第157～177頁），堪
    認告訴人黃聖淇所指曾炫元有投資被告水果生意之事實。
　⑼附表一編號11部分：
　　除據黃聖淇之指訴外，黃聖淇確於98年11月6日匯款70萬元
    至賴寶合中壢建國路郵局00000000000000號帳戶之事實，有
    賴寶合上開帳戶交易明細可佐（他字第3492號卷二第101頁
    ），足認黃聖淇所述非虛。　　　　
　⑽附表一編號12部分：
　　除據黃聖淇之指訴外，陳德智於99年1月14日匯款50萬元至
    聖淇公司之合作金庫南桃園分行帳號0000000000000號帳戶
    之事實，有聖淇公司之合作金庫南桃園分行帳戶之交易明細
    可參（原審易字卷第96頁背面），且陳德智亦因此對被告提
    出民事訴訟，請求損害賠償，有臺灣桃園地方法院104年度
    訴字第296號判決書在卷可稽（本院上易緝字卷一第327～339
    頁），亦足認定陳德智有投資被告水果生意之事實。　
　⑾附表一編號13部分：　
　　證人朱志春於檢察事務官詢問時證稱：被告有帶伊去他的住
    處參觀，並介紹他在做水果批發生意，許多政商名流都跟他
    買水果，邀請伊投資。他說投資150萬元，一個月就有10萬
    元紅利，如果中間退出者，他會返還150萬元。後來他有匯1
    0萬元2次、7萬元2次、第5次就沒有匯款。我於98年10月匯
    款給黃聖淇，黃聖淇再轉交給被告等語（他字第3492號卷一
    第161～162頁）。且被告於檢察事務官詢問時供承：黃聖淇
    的表姊（按朱志春）有投資150萬元，已拿40幾萬元等語（
    他字第3492號卷一第142頁）；並於原審審理中供稱：投資
    人朱志春有去過伊家見過面，並跟朱志春講到投資的金額15
    0萬元，一個單位等語（原審易字卷第129頁），足證黃聖淇
    此部分所指屬實。
　⑿本院認：除上述外，因本案發生已久，被害人亦達13人，而
    被告並未確實記帳，交付現金亦難見金流軌跡，然被告於檢
    察事務官詢問時供稱：黃聖淇有以現金支付投資款項等語（
    他字第3429號卷一第141頁），已承認除匯款外，黃聖淇亦
    有交付現金之情。且衡情透過黃聖淇及林珮絜介紹之投資人
    ，於約定分紅時間到期時會詢問黃聖淇、林珮絜分紅情形，
    黃聖淇、林珮絜勢必回覆。而被告於檢察事務官詢問時稱：
    林珮絜、黃聖淇有將向被害人收取的款項交給我，分紅數額
    由我決定。150萬元一個單位分7萬元，我主要都是拿現金給
    黃聖淇，由黃聖淇再分給被害人等語（他字第606號卷第119
    頁），故當投資人詢問黃聖淇、林珮絜分紅之事，黃聖淇、
    林珮絜勢必詢問被告後再如實回覆投資人，若當屆期無法分
    紅時，投資人必會產生不滿，故居於中間之黃聖淇、林珮絜
    若要將投資款隱瞞，甚不容易。再如附表一所示之被害金額
    合計1,633萬2千元，而告訴人楊佩怡於檢察事務官詢問時稱
    ：被告於99年6月間同意返還投資款，但屆期未返還，被告
    於99年10月有交付面額2千5百萬元之遠期支票等語（他字卷
    第606號卷第51頁），被告亦坦認該支票係其交付黃聖淇等
    語（他字第606號卷第120頁、本院上易緝字卷二第253頁）
    ，並有發票人玉塑科技股份有限公司、付款人彰化商業銀行
    林口分行、發票日100年1月10日、票號000000000號、面額2
    千5百萬元之支票1紙附卷可參（他字第909號卷第78頁）。
    而被告承認收受者，包括附表一編號1⑷至⑻、編號3⑴、編號4
    ⑵部分共230萬元、現金100萬現金，再加上附表二之金額共2
    60萬元，合計才590萬元，但上揭支票票載金額遠高於被告
    承認之590萬元，亦高於附表一所示被害人投資金額，如被
    告未收受附表一黃聖淇交付現金部分，則何需在該支票未跳
    票之際，即交付如此鉅額之支票作為擔保？由上可證告訴人
    黃聖淇、林珮絜、楊佩怡等人所述屬實，被告有收受附表一
    所載投資款之事實，應堪認定。
　⒋按刑法第339條第1項詐欺罪之成立，以意圖為自己或第三人
    不法所有，以詐術使人將本人或第三人之物交付為要件。又
    為自己不法所有之意圖，而以詐術使人交付財物，就令此項
    財物尚未分用，亦於本罪之成立，並無影響。查證人黃聖淇
    固於原審審理時證稱：林珮絜投資款中關於98年8月29日之9
    5萬元，係拿去繳納賓士車的車貸，該車是買其的名字；關
    於99年2月12日之80萬元，其中40萬交付被告、10萬元係匯
    款予馮榮顯、30萬作為保留分紅之用；關於99年3月10日之3
    3萬5千元及99年4月19日之31萬元均未交付被告，係作為保
    分紅之用。黃學承投資款中關於99年2月2日之50萬元，係匯
    款48萬元予被告指定之賴寶合帳戶，其餘2萬元作為保留分
    紅之用。楊佩怡投資款中關於98年9月14日、98年9月15日之
    30萬元、50萬元，其中交付被告63萬元，其餘17萬元做為保
    留分紅之用；關於98年11月20日及99年2月10日之2筆30萬元
    ，均係匯給車商的款項，所購買的LEXUS車是以其名義購買
    ；楊佩怡所交付劉璐、粘為程、劉秀真、高淑麗之投資款總
    額，其中匯給被告指定之賴朝雄帳戶20萬元、賴寶合帳戶30
    萬元共計2筆、10萬元共計3筆、李季為帳戶10萬元、黃朝興
    帳戶10萬元，其餘90萬元作為保留分紅之用。楊淑霞投資款
    中23萬元也拿去付車款、40萬元交予被告、70萬元匯給被告
    指定之賴寶合帳戶、其餘17萬元作為保留分紅之用等語（原
    審易字卷第144～145頁），已證述係依被告之指示為利用。
    且：
　⑴賓士及LEXUS車貸部分，被告於原審審理中供稱：賓士車是買
    給伊開沒錯，後來換黃聖淇開。後來有買LEXUS是120萬元，
    頭期款及後來的貸款，我有給黃聖淇等語（原審易字卷第14
    5頁背面），已坦承賓士車購入後原係被告使用，LEXUS車則
    是被告以黃聖淇之名貸款購得之事實，堪認黃聖淇係依被告
    之指示，運用被害人之投資款購車。
　⑵被告自承黃聖淇係依其指示分紅給投資人（他字第606號卷第
    118～119頁、他字第3492號卷一第85頁、本院上易緝字卷第2
    52～253頁），是保留分紅部分應係被告所指示無訛。
　⑶從而林珮絜交付予黃聖淇之95萬元、40萬元、33萬5千元、31
    萬元；黃學承交付予黃聖淇之2萬元；楊佩怡交付予黃聖淇
    之17萬元、30萬元、30萬元、90萬元；楊淑霞交付予黃聖淇
    之40萬元；呂曉芸交付予黃聖淇之3萬元，既為被害人已交
    付之款項，黃聖淇雖未交付予被告，但黃聖淇係依被告之指
    示而為利用，被告對於該筆款項已有事實上之管領力，自亦
    構成詐欺取財既遂。　　
  ⒌被告於本院審理中供稱：自80幾年至90幾年間有經營餐廳，
    因經營不佳而向林杉輝借款，欠了幾百萬元等語（本院上易
    緝字卷二第254頁）。又被告於97年間，向友人黃志宇表達
    其有債務問題，為安撫債權人，而共同偽造內容為許照信於
    96年12月15日將所有坐落臺北市○○區○○段○○段000地號土地
    出售與被告之土地買賣契約書，再由被告交付上開契約書影
    本予其債權人林杉輝，以取信於林杉輝及林杉輝背後之金主
    ，而犯詐欺取財及行使偽造私文書罪等事實，業經本院以10
    3年度上訴字第2810號判決有罪，復經最高法院以104年度台
    上字第1375號判決上訴駁回確定，有上開2判決書存卷可參
    （本院上易緝字卷一第365～379頁），足證被告在本案發生
    前之97年間，經濟狀況已然不佳。再被告於檢察事務官詢問
    時坦承：告訴人等（按楊佩怡、粘為程、劉秀真、高淑麗）
    是透過林珮絜引介投資，投資後才認識他們；向貿易商買水
    果或向南部的水果產地批水果，再賣給中、小盤商。98年9
    月至11月間水果事業做得還不錯，希望將水果生意擴充大一
    點，可以多賺一點錢，所以讓楊佩怡等加入投資。林珮絜、
    黃聖淇有將向被害人收取的款項交給我，分紅數額由伊決定
    。150萬元一個單位分7萬元，伊主要都是拿現金給黃聖淇，
    由黃聖淇再分給被害人。黃聖淇、林珮絜前後總計7、8百萬
    元，加上其他被害人的資金將近1千萬元。黃聖淇會將收取
    的資金以現金或是匯款給伊，伊多半運用在現金切貨，水果
    事業放比較多資金，與大陸事業的比例是6：4；被害人交付
    之款項，有400萬元放在健體寶事業等語（他字第606號卷第
    118～119頁、他字第3492號卷一第85頁）；於本院審理中亦
    供稱：有對黃聖淇說：分紅的方式是以150萬元為一個單位
    ，可分紅7萬元，40天至2個月可分紅一次等語（本院上易緝
    字卷二第252～253頁），足見被告知悉所受領自黃聖淇及林
    珮絜之資金，除黃聖絜、林珮絜自有外，更有黃聖淇及林珮
    絜向他人召募而得，分紅比例亦由其決定。而以當時被告之
    經濟狀況不佳，卻用高報酬率之分紅方式吸引他人投資。被
    告於被害人自98年6月起至99年1月間陸續交付投資款予被告
    後不久之99年3月間，即稱投資失利。而被告有將投資款用
    於購買高級車、償還自己債務、作為分紅保留款，甚至用在
    健體寶事業，顯見被告並非全然用於投資水果生意，而係藉
    口從事水果生意短缺資金，再以高報酬率之分紅方式，目的
    在詐取投資人之資金甚明。又被害人丁嘉仁、楊佩怡、劉璐
    、粘為程、劉秀真、高淑麗、陳德智等人係因告訴人黃聖淇
    、林珮絜之介紹而投資被告之水果生意，並有獲得分紅，且
    分紅比例係被告指示黃聖淇發給，則渠雖未直接與被告接觸
    ，然係被告利用黃聖淇、林珮絜為其介紹募得資金，故應認
    屬本件之被害人，黃聖淇、林珮絜則為間接正犯。被告以未
    接觸上揭被害人，而否認詐騙上開被害人云云，難認有據。
    至起訴書以被告有以：「其政商人脈廣，與結拜兄弟許照信
    合資購得位在臺北市○○區○○段○○段000000000地號市價上億
    元之土地，及取得大陸健體寶強體膠囊臺灣地區代理權，已
    有多家臺灣經銷商與其接洽合作等情」詐騙告訴人等，惟告
    訴人及被害人均稱所投資者，為被告之水果生意，不包括土
    地及健體寶強體膠囊生意，且上述土地乃被害人等遭詐騙後
    ，被告為圖延緩歸還本金，方提出以為拖詞，業據證人林珮
    絜於檢察事務官詢問時陳稱：被告是在拿支票給伊時，提及
    和許照信一起買前揭土地，並保證有土地，一定會還錢等語
    （他字第606號卷第191頁）明確，故被告應無以上開土地之
    事詐騙被害人，附此說明。
  ⒍被告以黃聖淇亦為共犯云云。查黃聖淇固有介紹告訴人楊佩
    怡及附表一所示其他被害人投資，其他被害人則將投資款匯
    款予黃聖淇等事實，惟黃聖淇確與林珮絜自98年6月間至99
    年3月間陸續將投資款予被告曾春榮，業如前述，且黃聖淇
    自己亦介紹其他投資人參與投資，因此失利，致受丁嘉仁、
    楊佩怡、曾炫元等人追償，甚至尚有貸款供被告使用之情，
    是尚難認黃聖淇亦為本案之共同正犯，而係誤信被告所述投
    資水果生意以謀利之人，被告上開所述，亦難採憑。　　　
　⒎末按銀行法第125條第1項非法吸金罪之規定，係以行為人違
    反同法第29條第1項、第29條之1規定方式向不特定之多數人
    吸收資金，而行為人在此取得資金款項，係出於合法之方法
    ，惟因其未經依法核准許可即經營收受存款業務，始成立非
    銀行不得經營收受存款業務罪。行為人以詐術之手段騙取資
    金，而非以上開銀行法規定之方式取得款項，即屬於刑法第
    339條詐欺取財罪之範疇，有最高法院102年度台上字第3360
    號刑事裁判意旨可憑。本件被告在案發前之97年間，經濟狀
    況已然不佳，而藉口從事水果生意短缺資金，再以高報酬率
    之分紅方式，目的在吸收詐取投資人之資金，其收受資金，
    乃是以詐術為手段騙取，而非以上開銀行法規定之方式取得
    款項，故被告之行為，不該當於銀行法第125條第1項之非法
    吸金罪，併予敘明。
　⒏綜上，被告所辯均不足採信，本案事證明確，其詐欺取財犯
    行，均堪予認定。
  ㈢新舊法比較：
　  被告行為後，刑法第339條第1項業於103年6月18日修正公布
    ，同月20日生效。修正前刑法第339條第1項規定：「意圖為
    自己或第三人不法之所有，以詐術使人將本人或第三人之物
    交付者，處5年以下有期徒刑、拘役或科或併科1千元以下罰
    金。」修正後同條項則規定：「意圖為自己或第三人不法之
    所有，以詐術使人將本人或第三人之物交付者，處5年以下
    有期徒刑、拘役或科或併科50萬元以下罰金。」修正後刑法
    第339條第1項之罰金刑度既經提高，顯未較有利於被告，依
    刑法第2條第1項前段規定，應適用行為時即修正前刑法第33
    9條第1項規定。
　㈣論罪：
　⒈核被告就附表一所為，均係犯修正前刑法第339條第1項之詐
    欺取財罪。
　⒉被告對於被害人黃聖淇、林珮絜、丁嘉仁、黃學承、楊佩怡
    、劉璐、朱志春等各以一詐欺行為使之數次交付財物，分別
    為一詐欺行為，使各該被害人分數次交付財物之結果，各僅
    論以一罪。　
　⒊附表一編號2⑻部分（起訴書列為附表一編號13），證人呂曉
    芸於本院審理中證稱：有自林珮絜處聽過被告之名字，林珮
    絜曾遊說伊去投資被告，但伊未同意，而是借50萬元給林珮
    絜。當初林珮絜說要借2、3個月，但時間到了未返還，她有
    提到投資被騙之事，過一陣子後她才將錢還伊等語（本院上
    易緝字卷二第137～138頁），則該次投資金係呂曉芸借予林
    珮絜，該次被告詐騙行為之被害人應為林珮絜，起訴書認此
    部分係被告詐騙呂曉芸，容有誤會。而此部分與被告被訴詐
    騙林珮絜部分為接續犯之一罪關係，應為起訴效力所及，本
    院自得加以審究。
　⒋被告係利用不知情之黃聖淇、林珮絜邀集附表一編號3至13所
    示之人投資其水果事業遂行其詐欺取財犯行，為間接正犯。
    　　
　⒌被告所犯如附表一編號1至14宣告刑欄所載詐欺取財各罪間，
    犯意各別，行為互殊，應予分論併罰。
三、不另為無罪諭知部分：　
　㈠起訴意旨以起訴書附表一編號1中，被害人黃聖淇於98年6月2
    5日、同年8月10日分別交付投資款現金20萬、10萬元予被告
    ，此部分被告亦涉犯刑法第339條第1項之詐欺取罪嫌。
　㈡按犯罪事實應依證據認定之，無證據不得認定犯罪事實；又
    不能證明被告犯罪者，應諭知無罪之判決，刑事訴訟法第15
    4條第2項及第301條第1項分別定有明文。再按告訴人之告訴
    ，係以使被告受刑事訴追為目的，是其陳述是否與事實相符
    ，仍應調查其他證據以資審認（最高法院52年台上字第1300
    號判例意旨可供參照）。又刑事訴訟法第161條已於91年2月
    8日修正公布，其第1項規定：檢察官就被告犯罪事實應負舉
    證責任，並指出證明之方法，因此檢察官對於起訴之犯罪事
    實，應負提出證據及說服之實質舉證責任，倘所提出之證據
    不足為被告有罪之積極證明，或其指出證明之方法，無從說
    服法院以形成被告有罪之心證，基於無罪推定之原則，自應
    為被告無罪判決之諭知（最高法院92年台上字第128號判例
    意旨可資參照）。
　㈢公訴意旨以被告於98年6月25日、8月10日有收受告訴人黃聖
    淇之投資款現金20萬元及10萬元，此部分亦涉犯刑法第339
    條第1項之詐欺取罪嫌，係以告訴人黃聖淇、林珮絜之指訴
    為依據。經查，被告堅決否認收受該筆現金，而此部分除告
    訴人2人之指訴外，經核對卷內資料，並無上開20萬元、10
    萬元之來源、去向之證據，則依上開說明，自難僅依告訴人
    2人之指訴，即認定被告有此部分犯行。惟檢察官認被告此
    部分所為與附表一編號1之有罪部分，為單純一罪關係，爰
    就此部分犯嫌，不另為無罪之諭知。 
四、無罪部分：　　
　　起訴書以其附表一編號13部分，被告係詐騙呂曉芸，而涉犯
    刑法第339條第1項之詐欺取財罪嫌云云。惟此部分之被害人
    應為林珮絜，業經本院敘明如上，而此部分因檢察官認為被
    害人為呂曉芸，故為獨立之訴，本院自應為無罪之判決。　
五、部分維持原判決之理由（如附表一編號3、12、13，即原判
    決附表一編號3、13、14部分）：
　  原審審理結果，認被告就附表一編號3、12、13（即原判決
    附表一編號3、13、14）部分犯行，事證明確，適用刑法第2
     條第1項但書、（修正前）第339條第1項，刑法施行法第1 
    條之1第1項、第2項前段之規定，爰以行為人之責任為基礎
    ，審酌被告竟貪圖己利，恣意訛詐他人財物，造成社會經濟
    秩序及他人財產安全之危害，實有不該，兼衡其犯罪動機、
    目的、手段、所生危害、生活狀況、智識程度及犯後態度等
    一切情狀，分別量處如附表一編號3、12、13原判決宣告刑
    欄所示之刑。經核原審認事用法，俱無違誤，量刑亦屬妥適
    ，應予維持。被告上訴仍執前詞否認有詐欺取財犯行，業經
    本院論駁如前，為無理由，應予駁回。　　
六、部分撤銷原判決之理由（即原判決附表一編號1、2、4至12
    暨定應執行部分）：
　㈠原判決就其附表一編號1、2、4至12，對被告予以論罪科刑，
    固非無見。惟原判決有下列錯漏：
　⒈事實認定有誤者：
　⑴被告之詐騙手段，並未包括以「與結拜兄弟許照信合資購得
    位在臺北市○○區○○段○○段000地號市價上億元之土地等情，
    取信他人其資力無慮」。此乃被害人等遭詐騙後，被告為圖
    延緩歸還本金，方以上開理由為拖詞，如說明如前，故應無
    以上開土地之事詐騙被害人，原判決所認應有誤會。
　⑵本案無法認定被告於98年6月25日、8月10日有詐取告訴人黃
    聖淇之投資款現金20萬元及10萬元之事實，原判決之認定容
    有錯誤。　
　⑶原審認定被告亦有詐騙呂曉芸云云（原判決附表一編號12）
    。惟該筆款項係證人呂曉芸借予林珮絜後，由林珮絜投資，
    是此部分原審認定被害人為呂曉芸，應有誤會，且此部分與
    被告詐騙林佩絜部分為接續犯，本院已審究認定如前。
　⑷原審以黃素清亦為本案之被害人云云（原判決附表一編號10
    ），實則該次之款項係由黃素清之夫曾炫元投資，原判決實
    有誤認。
　⑸原判決就林珮絜於99年2月12日交付予黃聖淇80萬元中之40萬
    元，黃學承於99年2月2日交付予黃聖淇50萬中之2萬元，楊
    佩怡於98年9月14日、15日交付予黃聖淇80萬元中之17萬元
    、98年11月20日交付30萬元、98年2月10日交付30萬元，劉
    璐、粘為程、劉秀真、高淑麗交付總金額中之90萬，楊淑霞
    交付予黃聖淇150萬元中之40萬元，上開款項黃聖淇均未交
    付予被告，認上開部分被告不構成詐欺取財罪，而對被告為
    不另為無罪之諭知，亦屬有誤（見前揭二、有罪部分之⑵⒋之
    說明）。
　⒉按現行刑法之沒收，係刑罰及保安處分以外之法律效果，具
    有獨立性，而非從刑，得與罪刑區分，非從屬於主刑，自得
    與罪刑分別處理。因而在訴訟程序，本於沒收之獨立性，於
    本案部分及沒收部分均在上訴範圍之情形下，基於沒收之獨
    立性，除撤銷原判決部分，為沒收之諭知外，本院自得於本
    案被告上訴無理由駁回時，單獨就原判決未適法諭知沒收之
    部分，逕行撤銷，另為適法之諭知。而本案被告有犯罪所得
    ，原審疏未對被告之犯罪所得併予諭知沒收，亦有未合。
　⒊檢察官上訴意旨以：原判決關於被告不另為無罪諭知部分，
    依證人黃聖淇上開證述，被告係利用證人黃聖淇向原判決書
    附表一所示之被害人收取詐得之款項，並為被告保管詐得之
    款項，而證人黃聖淇向被害人收取款項後完全聽從被告指示
    ，運用在分發紅利、購買汽車及匯款給被告或被告所指定之
    人等用途，被告確對於該筆款項已有事實上之管領力，而將
    該筆款項置於自己實力支配之下，則被害人將款項交付證人
    黃聖淇時，被告之詐欺行為已既遂，原審竟認證人黃聖淇依
    被告指示運用而未實際交付被告之金額並非被告詐欺所得之
    金額，顯與事實不符，自有違誤，請求將原判決撤銷，更為
    適法之判決等語，核有理由，本院已說明如上。且原判決就
    其附表一編號1、2、4至12部分，既有如前述不當之處，即
    屬無可維持，應由本院將此部分暨定應執行刑部分，均予撤
    銷改判。
  ㈡爰審酌被告因財務狀況不佳，竟以經營水果生意，可獲得高
    額分紅為由，詐得被害人之財物，被害人及詐得金額均非少
    ，且犯後否認大部分犯行，復未與被害人達成和解，態度不
    佳，兼衡其犯罪動機、目的、手段、曾從事餐廳、水果及投
    資健體寶等事業之生活狀況、高中畢業之智識程度（有戶役
    政連結作業系統表可參，他字第606號卷第32頁）等一切情
    狀，分別量處如附表一編號1、2、4至11本院主文欄所示之
    刑，併就撤銷改判及上訴駁回部分，定其應執行之刑。
　㈢本案檢察官係就原判決對被告不另為無罪諭知之部分提起上
    訴，屬對被告不利益提起上訴，而該部分涉及之被害人有：
    林珮絜、黃學承、楊佩怡、劉璐、粘為程、劉秀真、高淑麗
    、楊淑霞等人，本院既認定檢察官上訴有理由，則涉及上開
    被害人部分所為科刑，即無不利益變更禁止原則之適用，併
    此敘明。
七、沒收：　　
　㈠被告行為後，刑法有關沒收之規定，業於104年12月30日修正
    公布，並於105年7月1日施行；而於105年7月1日修正施行之
    刑法第2條第2項規定：「沒收、非拘束人身自由之保安處分
    適用裁判時之法律」，此乃係關於沒收適用之準據法，無關
    行為可罰性要件之變更，其本身尚無比較新舊法之問題，故
    於105年7月1日前揭法律修正施行後，如有涉及沒收新舊法
    適用之問題，即應逕依修正後刑法第2條第2項規定，直接依
    裁判時之法律。
　㈡按犯罪所得，屬於犯罪行為人者，沒收之；於全部或一部不
    能沒收或不宜執行沒收時，追徵其價額；犯罪所得已實際合
    法發還被害人者，不予宣告沒收或追徵，刑法第38條之1第1
    項前段、第3項、第5項分別定有明文。又前條犯罪所得及追
    徵之範圍與價額，認定顯有困難時，得以估算認定之，同法
    第38條之2第1項定有明定。
　㈢本案被告以經營水果生意，可獲得高額分紅為由，詐得被害
    人之財物，則其向被害人所收取之資金，為其犯罪所得。惟
    被告在99年3月前，尚能正常分紅於被害人，嗣則以投資失
    利為由未能如期分紅。而就實際分紅情形，被告稱無法提供
    資料（他字第3492號卷一第86頁）。再告訴人黃聖淇係依被
    告之指示保留投資金作為分紅之用，已如前述，並提出紅利
    金額彙整表（他字第3492號卷一第90頁，如附表三）供參，
    則被害人林珮絜、丁嘉仁、黃學承、楊佩怡、劉秀真、楊淑
    霞、朱志春部分，依上開被害人給付之投資金，扣除分紅後
    ，即為被告之犯罪所得。至於紅利金額彙整表未列者（即黃
    聖淇、劉璐、粘為程、高淑麗、曾炫元、陳德智），則依此
    等被害人給付之投資金，扣除自其投資時起至99年3月前止
    ，依附表一所示「分紅條件」欄計算分得之紅利後，估算認
    定被告之犯罪所得。說明如下：
　⒈附表一編號1部分：
　　被告收受黃聖淇之投資金額共187萬元，而其未列於紅利金
    額彙整表中，則依其給付之投資金，扣除自其投資時起至99
    年3月前止，估計可分得42萬元之紅利（黃聖淇係自98年6月
    20日起投資，每40日可分紅7萬元，至99年3月止共6期），
    則被告此部分犯罪所得為145萬元。
　⒉附表一編號2部分：
　　被告收受林珮絜之投資金額共306萬2千元，且列於紅利金額
    彙整表中，其分紅34萬8千元，則被告此部分犯罪所得為271
    萬4千元。　
　⒊附表一編號3部分：　
　　被告收受丁嘉仁之投資金額共160萬元，且列於紅利金額彙
    整表中，其分紅40萬元，則被告此部分犯罪所得為120萬元
    。
　⒋附表一編號4部分：
　　被告收受黃學承之投資金額共100萬元。而被害人黃學承於
    檢察事務官詢問時固稱：被告總共給我5次，一次3萬5千元
    ，99年1月間被告又邀伊投資50萬元，後來有分紅6萬元等語
    （他字第3492號卷一第162頁），則依其述取回23萬5千元。
    然依紅利金額彙整表所示，其分得33萬元，而黃聖淇係實際
    分配紅利者，故應以此為可採，則被告此部分犯罪所得為67
    萬元。
　⒌附表一編號5至9部分：
　　因楊佩怡在本案投資中，係介紹劉璐、粘為程、劉秀真及高
    淑麗投資，且渠等資金之交付及被告分配紅利，均由其負責
    。而被告收受楊佩怡之投資金額共210萬元；收受劉璐之投
    資金額共150萬元，收受粘為程之投資金額為30萬元；收受
    劉秀真之投資金額為20萬元；收受高淑麗之投資金額為20萬
    元，5人合計430萬元。告訴人楊佩怡於檢察事務官詢問時稱
    ：被告之前有依約分紅，共匯3、4次，每次都是6至7萬元，
    伊再轉匯給粘為程、劉秀真、高淑麗；99年3月被告就沒有
    再匯了；被告於100年1月間有給伊3萬5千元，黃聖淇有匯款
    4萬5千元給劉秀真、匯2萬元至伊帳戶。99年5月間，被告有
    在林珮絜住處，給劉璐4萬元，1萬元給伊等語（他字第606
    號卷第51、73頁）；另告訴人林珮絜於檢察事務官詢問時稱
    ：100年1月間，被告有透過伊及黃聖淇，共給楊佩怡10萬元
    ，作為贖回的錢等語（他字第606號卷第70頁），則依楊佩
    怡及林珮絜之陳述，被告給予楊佩怡、粘為程、劉秀真、高
    淑麗之金額共53萬元。然依紅利金額彙整表所示，楊佩怡及
    劉秀真所分得89萬7千元，而黃聖淇係實際分配紅利者，且
    有匯款單可憑（他字第606號卷第92、94、98、101、103、1
    07、109、110、114、116～119頁），故應以此為可採，則被
    告此5人部分犯罪所得為340萬3千元。
　⒍附表一編號10部分：　
　　被告收受曾炫元之投資金額為100萬元，而其未列於紅利金
    額彙整表中，則依其給付之投資金，扣除自其投資時起至99
    年3月前止，估計可分得30萬元紅利（曾炫元係自98年9月28
    日起投資，每30日可分紅5萬元，至99年3月止共6期），則
    被告此部分犯罪所得為70萬元。
　⒎附表一編號11部分：
　　被告收受楊淑霞之投資金額為150萬元，且列於紅利金額彙
    整表中，其分紅20萬元，則被告此部分犯罪所得為130萬元
    。　
　⒏附表一編號12部分：　
　　被告收受陳德智之投資金額為50萬元，而其未列於紅利金額
    彙整表中，則依其給付之投資金，扣除自其投資時起至99年
    3月前止，估計可分得6萬元紅利（陳德智係自99年1月44日
    起投資，每月可分紅3萬元，至99年3月止共2期）,則被告此
    部分犯罪所得為44萬元。
　⒐附表一編號13部分：　　　　　　　　
　　被告收受朱志春之投資金額共150萬元，而告訴人朱志春於
    檢察事務官詢問時稱：被告有匯10萬元2次、7萬元2次，第5
    次就沒有匯款了等語（他字第3492號卷一第162頁），合計3
    4萬元，核與紅利金額彙整表相符，則此部分被告之犯罪所
    為116萬元。 
　⒑綜上，被告之犯罪所得共1,303萬7,000元（145萬元＋271萬4
    千元＋120萬元＋67萬元＋340萬3千元＋70萬元＋130萬元＋44萬元
    ＋116萬元），應予沒收，於全部或一部不能沒收時，追徵其
    價額。　　　　　　　　　
據上論斷，應依刑事訴訟法第368條、第369條第1項前段、第364
條、第299條第1項前段、第301條第1項，判決如主文。
本案經檢察官謝宗甫、王江濱提起公訴，檢察官蔡宜均提起上訴
，檢察官蔡興華、王捷拓、李嘉明、林黛利、楊四猛、翁珮嫻到
庭執行職務。
中　　華　　民　　國　　110 　年　　2 　　月　　24　　日
                  刑事第七庭    審判長法　官  孫惠琳
                                      法　官  連雅婷
                                      法　官  張育彰
以上正本證明與原本無異。
不得上訴。
                                      書記官  周士涵
中　　華　　民　　國　　110 　年　　2 　　月　　25　　日
附錄本案論罪科刑之法條：
修正前中華民國刑法第339條第1項：
意圖為自己或第三人不法之所有，以詐術使人將本人或第三人之
物交付者，處5年以下有期徒刑、拘役或科或併科1千元以下罰金
。

附表一
編號 被害人 時間 被害金額 交付方式 分紅條件 原判決宣告刑 本院主文 備註 1 黃聖淇 ⑴98年6月20日 50萬元 現金交付被告 每40日分紅7萬元 曾春榮犯詐欺取財罪，處有期徒刑壹年貳月。 曾春榮犯詐欺取財罪，處有期徒刑壹年。 原判決同起訴書之認定   ⑵98年8月8日 10萬元 現金交付被告       ⑶98年8月10日 7萬元 現金交付被告       ⑷99年1月8日 20萬元 匯款至被告指定之賴寶合帳戶，共計120萬元。       ⑸99年1月12日 10萬元        ⑹99年1月15日 10萬元        ⑺99年1月15日 50萬元        ⑻99年1月15日 30萬元      2 林珮絜 ⑴98年8月5日 4萬7千元 現金交付被告 每40日分紅7萬元 曾春榮犯詐欺取財罪，處有期徒刑柒月。 曾春榮犯詐欺取財罪，處有期徒刑貳年。 原判決同起訴書之認定   ⑵98年8月10日 10萬元 現金交付被告    原判決同起訴書之認定   ⑶98年8月13日 2萬元 現金交付被告    原判決同起訴書之認定   ⑷98年8月29日 95萬元 依被告指示購買賓士車    原判決為不另為無罪之諭知   ⑸99年2月12日 80萬元 現金交付被告40萬元；10萬元匯款至被告指定之馮榮顯帳戶；30萬元依被告指示保留分紅之用    原判決就其中40萬元為不另為無罪之諭知   ⑹99年3月10日 33萬5千元 依被告指示保留分紅之用    原判決為不另為無罪之諭知   ⑺99年4月19日 31萬元 依被告指示保留分紅之用    原判決為不另為無罪之諭知   ⑻98年11月17日 50萬元 經由黃聖淇轉交予被告，共計47萬元。 每40日分紅3萬元（起訴書誤載為每4月分紅3萬元）。 （原判決認定被害人為呂曉芸，而判處曾春榮犯詐欺取財罪，處有期徒刑柒月）  原判決之附表一編號12，認定被害人為呂曉芸 3 丁嘉仁 ⑴98年7月2日 60萬元 匯款至被告指定之曾宏智帳戶 每40日分紅5萬至6萬元。 曾春榮犯詐欺取財罪，處有期徒刑拾月。 （上訴駁回）    ⑵98年11月12日 100萬元 經由黃聖淇轉交被告     4 黃學承 ⑴98年8月18日 50萬元（起訴書誤載為5萬元，業經檢察官原審中更正） 由黃聖淇轉交被告 每40日分紅3萬5千元。 曾春榮犯詐欺取財罪，處有期徒刑捌月。 曾春榮犯詐欺取財罪，處有期徒刑捌月。 原判決同起訴書之認定   ⑵99年1月29日（原判決誤載為99年2月2日） 50萬元（起訴書誤載為5萬元，業經檢察官原審中更正） 黃聖淇匯款48萬元至被告指定之賴寶合帳戶；2萬元依被告指示保留分紅之用 每40日分紅2萬5千元。   原判決就其中2萬元為不另為無罪之諭知 5 楊佩怡 ⑴98年9月11日 70萬元 匯款予黃聖淇，再由黃聖淇轉交被告 以150萬元為一投資單位，每40日分紅6萬至7萬元。 曾春榮犯詐欺取財罪，處有期徒刑捌月。 曾春榮犯詐欺取財罪，處有期徒刑壹年伍月。 原判決同起訴書之認定   ⑵98年9月14日 30萬元 匯款予黃聖淇，再經由黃聖淇轉交63萬元予被告；17萬元 依被告指示保留分紅之用    原判決就其中17萬元為不另為無罪之諭知    ⑶98年9月15日 50萬元        ⑷98年11月20日 30萬元 依被告指示購買LUXUS車    原判決為不另為無罪之諭知   ⑸99年2月10日 30萬元      6 劉璐 ⑴98年11月23日 50萬元 匯款予黃聖淇後，黃聖淇依被告之指示匯至賴朝雄帳戶20萬元、賴寶合帳戶2筆各30萬元、3筆10萬元、李季為帳戶10萬元、黃朝興帳戶10萬元；90萬元依被告指示作為保留分紅之用  曾春榮犯詐欺取財罪，處有期徒刑柒月。 曾春榮犯詐欺取財罪，處有期徒刑拾月。 原判決就其中90萬元為不另為無罪之諭知。   ⑵98年11月23日 100萬元      7 粘為程 98年11月18日 30萬元   曾春榮犯詐欺取財罪，處有期徒刑肆月，如易科罰金，以新臺幣壹仟元折算壹日。 曾春榮犯詐欺取財罪，處有期徒刑柒月。  8 劉秀真 98年11月18日 20萬元   曾春榮犯詐欺取財罪，處有期徒刑肆月，如易科罰金，以新臺幣壹仟元折算壹日。 曾春榮犯詐欺取財罪，處有期徒刑柒月。  9 高淑麗 98年11月27日 20萬元   曾春榮犯詐欺取財罪，處有期徒刑肆月，如易科罰金，以新臺幣壹仟元折算壹日。 曾春榮犯詐欺取財罪，處有期徒刑柒月。  10 曾炫元（起訴書誤認係黃素清，應予更正） 98年9月28日 100萬元 匯款予黃聖淇，再經由黃聖淇轉交被告，共計100萬元。 每30日分紅5萬元。 曾春榮犯詐欺取財罪，處有期徒刑捌月。 曾春榮犯詐欺取財罪，處有期徒刑捌月。 原判決同起訴書之認定 11 楊淑霞 98年11月6日 150萬元 匯款予黃聖淇，黃聖淇轉交現金40萬元予被告；匯款至被告指定之賴寶合帳戶70萬元；40萬元依被告指示作為保留分紅之用 每40日分紅4萬元。 曾春榮犯詐欺取財罪，處有期徒刑捌月。 曾春榮犯詐欺取財罪，處有期徒刑拾月。 原判決就其中3萬元為不另為無罪之諭知。 12 陳德智 99年1月14日 50萬元 經由黃聖淇轉交予被告，共計50萬元。 每月分紅3萬元。 曾春榮犯詐欺取財罪，處有期徒刑柒月。 （上訴駁回） 原判決同起訴書之認定。 13 朱志春 ⑴98年9月9日 100萬元 匯款予黃聖淇，再經由黃聖淇轉交被告，共計150萬元。 以150萬元為一投資單位，每月分紅10萬元。 曾春榮犯詐欺取財罪，處有期徒刑拾月。 （上訴駁回） 原判決同起訴書之認定   ⑵98年9月11日 50萬元      
附表二
編號 帳戶戶名 帳號 時間 金額 1 曾宏智 000000000000號 98年7月2日 60萬元（起訴書誤載為6萬元） 2 李季為 0000000000000號 98年10月22日 10萬元    98年12月22日 10萬元 3 黃永興 00000000000000號 98年11月9日 10萬元    98年12月22日 10萬元 4 鄭朝雄 000000000000號 98年11月9日 30萬元 5 范宋玉 00000000000號 98年11月12日 10萬元 6 許麗華 0000000000000號 98年11月17日 40萬元（起訴誤載為4萬元）    98年11月20日 60萬元（起訴書誤載為6萬元） 7 鄭朝雄 000000000000號 98年11月25日 20萬元    98年12月17日 20萬元 8 劉鳳未 00000000000號 99年1月27日 20萬元                                        合計：300萬元     
附表三
編號 被害人 分紅日期 分紅或取回本金之金額 總計 1 林珮絜 98年11月25日 4萬元 34萬8千元   98年12月17日 7萬元    98年12月18日 3萬3千元    99年1月15日 7萬元    99年1月25日 6萬元    99年1月28日 7萬5千元  2 丁嘉仁 98年8月20日 6萬元 40萬元   98年9月29日 6萬元    98年11月8日 6萬元    98年12月18日 6萬元    98年12月22日 5萬元    99年1月27日 6萬元    99年1月31日 5萬元  3 黃學承 98年9月21日 3萬5千元 33萬元   98年10月19日 3萬5千元    98年10月21日 3萬5千元    98年11月21日 3萬5千元    98年12月21日 3萬5千元    99年1月21日 3萬5千元    99年3月4日 6萬元    99年4月30日 6萬元  4 楊佩怡 98年10月19日 7萬元 85萬2千元   98年11月25日 7萬元    98年12月18日 7萬元    98年12月28日 5萬元    99年1月7日 7萬元    99年1月28日 8萬5千元    99年2月5日 7萬元    99年2月22日 5萬元    99年3月22日 5萬2千元    99年5月21日 1萬5千元    99年6月30日 20萬元    99年8月18日 3萬元    100年1月28日 2萬元  5 劉秀真 100年1月14日 4萬5千元 4萬5千元 6 楊淑霞 98年12月16日 4萬元 20萬元   99年1月25日 8萬元    99年3月8日 8萬元  7 朱志春 98年10月13日 10萬元 34萬元   98年11月25日 10萬元    99年1月7日 7萬元    99年2月22日 7萬元